臺灣桃園地方法院刑事判決　　　　　　　　　　　　九十一年度訴字第一三一三號
　　公　訴　人　臺灣桃園地方法院檢察署檢察官
　　被　　　告　丙○○
　　選任辯護人　邱鎮北律師
　　　　　　　　黃政雄律師
　　被　　　告　乙○○
　　被　　　告　庚○○
　　　　　　　　丁○○
　　右二人共同
　　選任辯護人　陳忠輝律師
右列被告因妨害自由等案件，經檢察官提起公訴（九十一年度偵字第一二九三一號）
，本院判決如左：
    主      文
丙○○、乙○○、庚○○、丁○○共同以非法方法剝奪人之行動自由，丙○○處有期
徒刑拾月，乙○○處有期徒刑捌月，庚○○處有期徒刑參月，丁○○處拘役拾日；
庚○○、丁○○如易科罰金，均以參佰元折算壹日；丙○○、乙○○均緩刑參年，庚○○、丁○○均緩刑貳年。
扣案之無殺傷力仿 SIG SAUER廠P220型半自動手槍製造之金屬玩具手槍乙支沒收。
    事      實
一、丙○○曾因犯竊盜罪，經桃園地方法院檢察署以七十七年偵字第五一七０號起訴
    ，於民國（下同）七十七年十一月十八日，經本院以七十七年易字第一五七六號
    ，判處拘役五十日，緩刑二年，嗣於七十八年七月一日確定（於本件不構成累犯
    ）。
二、詎丙○○猶不知警惕，其與姪兒乙○○因受戊○○委託，擬向積欠戊○○款項之
    吳綱催討債款，經戊○○告知吳綱駕駛車牌號碼Ｒ二－號黑色奧迪
    牌自用小客車，在大湳水上樂園附近出現之消息。詎丙○○誤認駕駛車牌號碼Ｒ
    二－三一五八號黑色奧迪牌自用小客車之己○○即吳綱，而計畫將己○○押往
    不知情之戊○○住所處理債務，遂於九十一年五月十六日六時許，夥同均基於犯
    意聯絡之乙○○、庚○○及丁○○共同駕駛乙○○向其不知情之妹麥舒婷借用之
    車牌號碼ＱＲ－九八六五號自用小客車至桃園縣八德市○○路五三號附近即己○○停車處，乙○○、庚○○與丙○○即下車埋伏附近等候己○○。當日六時三
    十五分許，己○○進入帆布蓬車庫欲上車時，渠三人亦進入車庫（乙○○與庚○○自後方，丙○○自前方）並包圍己○○意圖強押，丙○○見己○○抵抗並呼救
    ，隨即持玩具槍喝令己○○順從，使己○○心生畏懼，致生危害於安全，庚○○
    則開啟Ｒ二－三一五八號自用小客車之右後座車門，先行進入坐左後座後，丙○○即推己○○進入令其坐於右後座，再關上車門（因有兒童安全鎖無法自內開啟
    ），而非法剝奪其行動自由。丙○○隨即將槍交與乙○○後坐上駕駛座啟動己○○小客車，並由乙○○開啟車庫門。適謝妻甲○○聞聲前來查看阻止，乙○○乃
    將甲○○推倒在地（傷害部分未據告訴），並坐入該車右前座，丙○○旋將該車
    駛出車庫，並揮手示意丁○○駕駛車牌號碼ＱＲ－九八六五號自用小客車跟隨在
    後。未幾，己○○伺機起身前撲先以左手爭奪乙○○手上之槍，並另以右手抓握
    方向盤，致使該車失控撞上路旁案外人張左慈所有之小貨車停下。丙○○見狀乃
    下車轉至該車右側，開啟右後座車門毆打己○○（傷害部分未據告訴），己○○
    始鬆手放開乙○○。乙○○、庚○○與丙○○旋即登上丁○○所駕駛在旁接應之
    車牌號碼ＱＲ－九八六五號自用小客車逃離現場。
三、嗣己○○報案經警持搜索票於九十一年七月十一日下午二時十分至桃園縣觀音鄉
    白玉村下庄子三十號丙○○住處搜索並逮捕之，旋於同日下午二時卅分許，經丙○○帶同警方至其上開住處附近之觀音鄉○○路○段一二三號前草叢尋獲並扣得
    其所有上開作案用之無殺傷力仿 SIG SAUER廠P220型半自動手槍製造之金屬玩具
    手槍乙支。
四、案經己○○訴由桃園縣警察局八德分局報請台灣桃園地方法院檢察署檢察官偵查
    起訴。
    理      由
一、被告之供述及辯解：
  (一)右揭事實，迭據被告丙○○於警偵訊及本院審理中坦承不諱。
  (二)訊之被告乙○○、庚○○、丁○○固不諱言案發時在場，被告乙○○、庚○○均
    登上被害人己○○之自用小客車，被告丁○○則駕車在後尾隨並於撞車後將其餘
    被告三人載離現場等之事實，惟均否認有何公訴人所指之共同非法剝奪被害人己○○行動自由之犯行：
    1.被告乙○○：
      於偵查中辯稱：「丙○○託伊載去辦事，不知會發生這事，槍是丙○○拿的
        ，伊未曾持槍」云云
      於本院審理中辯稱：「我沒有拿槍，一開始我沒有看到，後來看到是丙○○
        拿的。」；「我有去，當天丙○○的確有叫我去討債，丙○○當天並不知道
        我帶庚○○、丁○○去，我當時以為只是去看一看，我沒有下手押被害人，
        被害人與丙○○在扭打，我就去把他們拉開，丙○○就丟壹把鑰匙給我，要
        我開車，後來被害人上車，我有看到丙○○拿出槍，後來開了沒多久，因為
        被害人搶槍，所以撞車，我當天撞車後有將門鎖拉起，至於是否因為這樣將
        兒童安全鎖解除，我不知道。」云云。
      辯護人為其具狀辯護略稱：「被告乙○○與戊○○素不相識，更不認識鄧女
        委託丙○○討債之對象為何人，案發當日清晨，丙○○來電，要求一同前往
        大湳，被告乙○○遂邀被告庚○○與被告丁○○等二名友人駕車前往，三人
        出發時並不知係前往討債，乃至於約定地點，方因被告丙○○之指示，夥同
        從事討債行為、其行為純為臨時見狀起意，事前實無犯意之聯繫。且渠等係
        空手前往大湳赴約，至現場方見被告丙○○取出玩具槍恐嚇被害人，且本件
        係被告丙○○係坐在客座持槍，而被告乙○○是駕駛，並非持槍之人」等語
        。
    2.被告庚○○：
      於偵查中辯稱：「伊下車是為上廁所，一上車就睡，什麼都不知道」云云，
      於本院審理中辯稱：「我有下車上廁所，我在水池旁尿尿，我聽到有人打架
        ，我看到乙○○跟別人打架，我去勸架，至於被害人為何坐在我旁邊，我不
        知道，當時是丙○○叫我上車，我沒有動手強押被害人，我從頭到尾沒有看
        到槍。」；「當天我是後上車，我沒有押被害人，我是直接從左邊的門上車
        ，坐在駕駛座後方，我沒有注意丙○○是否有拿槍，我沒有對被害人妨害自
        由，我對此事完全不知情。」云云。
    3.被告丁○○於本院審理中辯稱：「我之前不知情，我不知道他們有押人，他們
      怎麼抓被害人，我不知道，我只看到奧迪車很快開走，我不知道他們為何會撞
      車，因為事情發生很突然，後來他們從車上跑下來，上了我的車，是丙○○告
      訴我。」；「我與庚○○二人是花蓮大漢工專同學，所以認識，乙○○是大政
      表妹的男朋友，所以認識，案發前一天我們北上找雅鈞玩，當晚留宿他家，第
      二天天還沒亮，就有人打電話來，是乙○○接的，乙○○叫我們跟他出去吃早
      餐，也沒說要做什麼邊等，接餐後，乙○○叫我們去找他叔叔，並叫我開車，
      我們只看到一個人在路邊等，接到他叔叔後，他叔叔說要到桃園，他叔叔就告
      訴我怎麼開，到了案發現場，叔叔先下車，我知道勝彬說要下車上廁所，我也
      只看到他們在拉扯。」；「那天早上，因為乙○○睡不好，他要我開車，我並
      沒有下車，奧迪的車子開出來後，是丙○○叫我跟上，因為我看到他們，所以
      我開車跟上，撞車後，他們就坐我的車，但是我真的不知道發生何事。」云云
      。
    4.被告庚○○、丁○○之辯護人具狀為渠二人辯護略稱：「被告丁○○、庚○○
      並不認識被告丙○○，也不知道麥氏叔侄九十一年五月十六日早上去八德市大
      湳水上樂園旁做什麼。且由麥氏叔侄所供可知被告楊、魏二人係在不知道麥氏
      叔侄要去討債的情況下，去到了案發現場，既不知道麥氏叔侄要去討債，也不
      知道有人持假槍；在告訴人己○○車棚所發生的事，丁○○也只不過在斜對面
      的車內看到而已；庚○○下車在池塘邊小便，從車棚後面的縫隙看到乙○○在
      車棚內與人拉扯，想上前勸架拉開，因為車棚內車旁走道空間狹小，與乙○○
      一前一後，致為己○○誤為庚○○也在推擠。庚○○雖然後來也上了己○○的
      車，但如庚○○真係監視，那庚○○於己○○搶槍、拉車子方向盤時，豈有自
      坐在一旁毫無動作之理？丁○○自始至終都在開去的車內，毫無任何剝奪他人
      行動自由的行為。」等語。
二、認定犯罪事實所憑之證據及理由：
  (一)被告丙○○之自白，核與共同被告乙○○、庚○○、丁○○等供述（渠等自己犯
    罪部分除外）情節大致相符，且經被害人己○○、甲○○迭於警偵訊及本院審理
    中指述不移，及經委託丙○○找尋吳綱之戊○○證述無訛，復有戊○○與吳０
    綱間之借據與本票影本、書寫吳綱行蹤紙條、現場照片復於偵查卷內可稽，此
    外，另有扣案之仿 SIG SAUER廠P220型半自動手槍製造之金屬玩具手槍（依刑事
    警察局九十一年七月二十五日刑鑑字第Ｚ000000000號槍彈鑑定書載明
    鑑定結果無殺傷力）乙支可資佐證，堪信其自白係與事實相符，允可憑採。
  (二)被告乙○○、庚○○雖否認有何與被告丙○○共同非法強押被害人己○○上車之
    犯行，一致辯稱：未參與云云。然查：
    1.被告乙○○、庚○○固不否認案發時均登上被害人己○○所有之奧迪自用小客
      車，被告丁○○則於警訊中坦承親見被告丙○○持槍及與被害人扭打之情況（
      見偵卷第十五頁背面及第十六頁正面），及在後接應撞車後奧迪車上之被告丙○○、乙○○、庚○○三人等之事實，則其等對謝某遭強押剝奪行動自由自不
      可能不知。
    2.且證人即被害人己○○就其如何遭被告乙○○、庚○○圍堵及以槍強押上車等
      情，迭於警偵訊及本院審理中指述詳盡，且前後一貫。其於本院審理中證稱：
      「當天六時四十分我要上班，我出門沒有看到任何可疑的人，我走到帆布車蓬
      （庫），打開帆布後，就有兩個人（指被告乙○○、庚○○）從帆布後面進來
      ，我以為他們是要路過，我想退出來讓他們過，可是又有一（誤繕為兩）個人
      （指被告丙○○）從我後面進來，我被夾在中間，我與他們在狹小空間推擠，
      他們抓住我的手及肩膀，這時我的鑰匙掉在地上，他們撿了我掉在地上的鑰匙
      ，就要開我的車，那兩個人是被告庚○○及被告乙○○，從後面推我的是被告
      丙○○，因為我不肯上車，被告乙○○就拿出一把槍頂著我後面，當時我們扭
      打到車庫外面，我看到槍就無法抵抗，我從右後方的車門上車，庚○○坐我右
      邊，拿槍的乙○○就坐前面，由丙○○開車，我這邊的車門因為我自己之前有
      鎖上兒童安全鎖，所以不能下車，因為我老婆站在車庫前面，他們硬要開出去
      ，我很生氣，所以我一邊搶乙○○手上的槍，一邊抓方向盤，就撞車了，之後
      被告丙○○仍與我扭打，庚○○坐我旁邊都沒有動作，我當時仍然抓住乙○○
      手槍的板機，丙○○拿扳手敲我的頭，我就放手，他們都下車上了另一部ＴＯ
      ＹＯＴＡ轎車，先前我都沒有看到那部車，從頭到尾我都沒有聽到他們說話，
      只有聽到他們說押上車，大湳水上樂園距離我家很近。」等語（見本院九十一
      年十月九日訊問筆錄）。
    3.證人即被害人己○○之妻甲○○亦於本院證稱：「當時我五點多就起床，到了
      六點半聽到有人喊救命，我打開窗戶看到我先生與三個人扭打，我趕忙出去，
      我手上拿著木板，當時我沒有看到我先生，我打開帆布，看到乙○○拿槍將我
      推開，我倒在後面機車上，小腿瘀青，那時車子已經要開出來，我要擋車子，
      但他們不停，我只好閃開。」等語（見本院九十一年十月九日訊問筆錄）。
    4.且被告丙○○如前已然自白受戊○○委託尋覓綱出面解決債務，而將被害人
      己○○誤認為吳綱，並持上揭玩具手槍夥同乙○○等人將被害人己○○押上
      謝某自有之奧迪轎車，並駕駛該車擬駛往戊○○處商談處理等之事實：
      警訊中稱：「是我與乙○○、庚○○、丁○○四人所為」、「當時我與乙○○、庚○○、丁○○四人乘坐一輛自小客車先至被害人住處前等候，我在被
        害人住處旁便利商店前，乙○○與庚○○在被害人所停放車輛的車庫內，丁○○在車上等候，被害人出門走至車庫內與乙○○及庚○○發生拉扯，被害
        人就跑出來，我就走上前，並將我放於腰際支手槍亮出來給被害人看... 」
        、「是乙○○提議的」（見偵卷第五頁正面）；「因我與乙○○等四人受委
        託... 」、「是委託我與乙○○等四人之戊○○告知... 」（見偵卷第六頁
        正面）等語。
      於偵查中稱：「所以我們等被害人從家裡走到車旁，由乙○○與小魏（指庚○○）跟他說，結果被害人可能是緊張就想跑，我就走過去要跟他說，乙○○就在找他的鑰匙... 」（見偵卷第六十三頁正面偵訊筆錄）。
      於本院審理中稱：「（起訴事實）實在」、「槍一開始在我這，我還沒上車
        ，準備要上車時我將槍交給乙○○，我並沒有用槍抵住被害人，我也沒有看
        到乙○○拿槍抵住被害人，後來在車上被害人搶乙○○的槍，被害人之前有
        先拉我的方向盤」（見本院九十一年十月九日訊問筆錄）。
      可知被告乙○○、庚○○、丁○○等人本件均確係知情，且分別分擔不等程度
      之犯行甚明，渠等否認參與之辯解及辯護人等所為之辯護均非可採。
    5.雖被告乙○○辯護人一再為其辯護稱：「有開車，未拿槍」云云。然此與證人
      即被害人己○○、甲○○二人所為前開指述不符，且被告丙○○於本院審理中
      亦明白供稱：「後來在車上被害人搶乙○○的槍，被害人之前有先拉我的方向
      盤」（見本院九十一年十月九日訊問筆錄）及「（問：究竟係你或雅鈞開車？
      ）是我開車。」（見本院九十一年十一月十二日訊問筆錄）等語明確，且與證
      人二人前開指述復正相合，足徵本件駕車者應屬被告丙○○，被告乙○○則係
      持槍坐於駕駛副座無疑。辯護人此部份之辯護，核不符實，仍難憑信。
  (三)綜上，本件事證已臻明確，被告丙○○、乙○○、庚○○、丁○○四人之犯行足
    均堪認定。
三、法律適用：
  (一)核被告丙○○、乙○○、庚○○、丁○○四人所為，均係犯刑法第三百零二條第
    一項以非法方法剝奪人之行動自由罪。
  (二)按刑法第三百零二條之妨害自由罪，係妨害他人自由之概括規定，故行為人具有
    一定目的，以非法方法剝奪人之行動自由者，除法律別有處罰較重之規定（例如
    略誘及擄人勒贖等罪），應適用各該規定處斷外，如以使人行無義務之事，或妨
    害人行使權利為目的，而其強暴脅迫復已達於剝奪人行動自由之程度，即祇成立
    本罪，不應再依同法第三百零四條論處。誠以此項使人行無義務之事，或妨害人
    行使權利之低度行為，應為剝奪人行動自由之高度行為所吸收，不能以其目的係
    在使人行無義務之事，或妨害人行使權利，認為係觸犯刑法第三百零二條第一項
    及第三百零四條第一項之二罪名，依同法第五十五條，從一重處斷。（最高法院
    三十年上字第一六九三號、二十九年上字第三七五七號判例參照）。本件被告丙○○、乙○○、庚○○三人持槍強押被害人己○○上車，而令其行無義務之事，
    惟渠三人使用之手段，已達於剝奪告訴人之行動自由之程度。揆諸上開判例意旨
    ，該項以強脅之方法使人行無義務之事犯行因係低度行為，已為剝奪行動自由之
    高度行為所吸收，應不再論刑法第三百零四條第一項之強制罪。至其恐嚇被害人
    之言詞，為脅迫行為之一部，已包含於前開強制罪之同一意念中（最高法院七十
    四年台上字第三四○四號判例參照），亦不另論罪。
  (三)被告四人間，就渠等所犯以非法方法剝奪人之行動自由罪，互有犯意聯絡及行為
    分擔，均為共同正犯。
四、科刑及其審酌事項：
    爰審酌被告丙○○、乙○○、庚○○、丁○○四人犯罪之動機與目的、各自犯罪
    情節之輕重、其等之素行、犯罪之手段、所生之危害暨被告丙○○坦承犯行態度
    良好，餘三人則事後否認犯行態度不佳，惟本件已與被害人己○○達成和解獲得
    諒宥（有和解書乙件附於本院卷內可稽）等一切情狀，分別量處如主文第一項所
    示之刑，以示懲儆，並諭知被告庚○○、丁○○二人易科罰金之折算標準。
五、緩刑之宣告：
    被告丙○○、乙○○、庚○○、丁○○四人前均未曾受任何有期徒刑以上刑之宣
    告，此有台灣桃園地方法院檢察署刑案資料查註紀錄表及台灣高等法院被告全國
    前案紀錄表各乙件存卷可按，其等經此教訓，自當知所勉而無虞再犯，本院綜核
    各情，認上開有期徒刑之宣告，已足策其等自新，所宣告之刑，以暫不執行為適
    當，併分別依法諭知緩刑三年及二年，用啟向上。
六、沒收：
    扣案之仿 SIG SAUER廠P220型半自動手槍製造之金屬玩具手槍（依刑事警察局九
    十一年七月二十五日刑鑑字第Ｚ000000000號槍彈鑑定書載明鑑定結果
    無殺傷力）乙支，為被告丙○○所有，供其與其他被告共犯本件犯罪所用之物，
    應依刑法第卅八條第一項第二款之規定宣告沒收。
據上論斷，應依刑事訴訟法第二百九十九條第一項前段，刑法第二十八條、第三百零
二條第一項、第四十一條第一項前段、第七十四條第一款、第卅八條第一項第二款，
罰金罰鍰提高標準條例第一條前段、第二條，判決如主文。
本案經檢察官蔡孟利到庭執行職務。
中      華      民      國    九十一    年     十二     月      十      日
                            臺灣桃園地方法院刑事第五庭
                                  法      官    江  德  民
右正本證明與原本無異。
如不服本判決，應於判決送達後十日內，向本院提出上訴狀。
                                  法院書記官    常  毓  生
中      華      民      國    九十一    年     十二     月      十      日
附論罪科刑依據之法條：
中華民國刑法第三百零二條：
(剝奪他人行動自由罪)
私行拘禁或以其他非法方法，剝奪人之行動自由者，處五年以下有期徒刑、拘役或三
百元以下罰金。
因而致人於死者，處無期徒刑或七年以上有期徒刑，致重傷者，處三年以上十年以下
有期徒刑。
第一項之未遂犯罰之。
